臺灣高雄地方法院刑事判決　　　　　　　　　　　　九十二年度交訴字第一六六號
　　公　訴　人　臺灣高雄地方法院檢察署檢察官
　　被　　　告　乙○
右列被告因業務過失致死等案件，經檢察官提起公訴（九十二年度偵字第一六二七三
號），本院判決如左：
    主  文
乙○從事業務之人，因業務上之過失致人於死，處有期徒刑貳年陸月；又駕駛動力交
通工具肇事，致人死亡而逃逸，處有期徒刑壹年貳月。應執行有期徒刑參年陸月。
    事  實
一、乙○平日以駕駛自小貨車載運水桶、手推車等泥水工具而從事泥水工程為業，係
    以駕駛自小貨車為附隨業務而從事業務之人，並考領有小型車駕駛執照。其於民
    國九十二年七月三日凌晨一時三十分許，駕駛其所有之車牌號碼ＩＵ─九一三三
    號自小貨車（該車名義上尚登記為橋順興業股份有限公司所有），並沿高雄市○
    ○區○○路由南往北方向行駛。嗣於同日凌晨二時許，其駕車行經該路與右昌街
    交岔路口時，原應注意汽車行駛至交岔路口時，轉彎車應讓直行車先行，而當時
    天氣晴朗，雖屬凌晨，但視距良好，道路乾燥無任何缺陷與障礙，並無不能注意
    之情事，詎乙○竟疏於注意，貿然於上開交岔路口左轉右昌街，適有曾金良騎乘
    車牌號碼ＸＰＢ—三一五號重型機車，沿軍校路對向車道由北往南行駛直行至上
    開交岔路口，突見上開情狀已不及煞車，上開機車前車頭遂撞及乙○所駕駛前揭
    自小貨車右側車頭，致曾金良人車倒地，受有臉部及四肢多處挫傷、左側股骨骨
    折、右側腓骨骨折、胸壁挫傷、心肌損傷等傷害，經送醫急救，仍於翌日即九十
    二年七月四日下午五時三十分許因急性心肺衰竭不治死亡。詎乙○明知業已駕車
    肇事，竟因一時害怕，而未對曾金良採取必要之救護措施，反另基於肇事逃逸之
    犯意，並未下車查看，旋即繼續駕車逃逸，且將該自小貨車棄置於高雄市楠梓區
    ○○○街路底空地。嗣警方於九十二年七月三日上午六時三十分許即發現該自小
    貨車棄置於上開空地，並因而循線得悉乙○應係該自小貨車之駕駛人，便以電話
    通知乙○前來警局說明，乙○始於同年月十日向警方投案。
二、案經曾金良之母甲○○訴由高雄市政府警察局移送臺灣高雄地方法院檢察署檢察
    官偵查起訴。
    理  由
一、訊據被告乙○對於平日駕駛前揭自小貨車從事泥水工程為業，且於右開時、地駕
    駛自小貨車撞及被害人曾金良所騎機車，終致被害人死亡，而其因害怕而未下車
    查看，旋即駕車逃逸之事實，固均坦承不諱，惟矢口否認有何業務過失致死之犯
    行，辯稱：我有注意車前狀況，是被害人自己騎車撞過來的，且當時我並非在工
    作，自無業務過失致死可言云云。經查：
  (一)被告與被害人曾金良於右揭時、地發生車禍之事實，除據被告於警詢、偵查及本
    院審理時供承屬實外，並有高雄市政府警察局楠梓分局道路交通事故現場圖、道
    路交通事故調查報告表(一)、(二)、車禍現場照片七幀、前揭自小貨車與機車之車損
    照片十八幀在卷可稽；而該被害人確係因本件車禍致受有前揭傷害，嗣因而不治
    死亡之事實，有國軍左營醫院附設民眾診療服務處診斷證明書乙紙附卷為左，亦
    經臺灣高雄地方法院檢察署檢察官督同法醫師相驗明確，並製有相驗屍體證明書
    、鑑定驗斷書及勘驗筆錄各乙份在卷可憑，均堪認屬真實。
  (二)按「汽車行駛至交岔路口，轉彎車應讓直行車先行」，道路交通安全規則第一百
    零二條第一項第六款前段定有明文。經查，觀諸卷附之道路交通事故現場圖所繪
    載，被害人所騎機車於發生車禍後，係倒於軍校路南向慢車道與右昌街東向慢車
    道行車路線交會處，頭西尾東，前輪距離右昌街東向快慢車道分隔線延伸線二點
    七公尺，後輪則距離二點九公尺，後輪並距離軍校路南向快慢車道分隔線延伸線
    零點七公尺，碎片及散落物位於該機車右側至前方近處等情，顯示被害人騎乘機
    車已進入該交岔路口且已逾該交岔路口一半距離時，始撞及被告所駕自小貨車無
    疑；另觀諸該自小貨車與機車之車損照片，該自小貨車係右前車頭毀損，該機車
    係前車頭毀損，足見被害人所騎機車之方向確係自對向車道直行而來，而被告所
    駕自小貨車則係正欲左轉時，即撞及被害人所騎機車甚明。則在此種情況下，堪
    認被害人業已騎車進入該交岔口直行前來時，而被告竟仍疏於注意，未讓直行車
    前行，猶貿然駕車提前左轉，始會致被害人不及煞車，其所騎機車前車頭遂撞及
    被告所駕自小貨車之右前車頭。再者，觀諸前揭交通事故調查報告(一)所載，案發
    當時天氣晴朗，雖屬凌晨，但視距良好，道路乾燥無任何缺陷與障礙，並無不能
    注意之情事，被告駕車行經交岔路口，竟疏未注意轉彎車應讓直行車先行，其有
    此部分之過失，已甚明顯。此外，本件車禍經送鑑定結果，同認被告轉彎車未讓
    直行車先行為肇事原因，被害人則無肇事原因，此有高雄市政府交通局行車事故
    鑑定委員會九十三年二月五日高市車鑑字第○九三○○○○五五二號函暨鑑定意
    見書乙份在卷可按，亦可資參照。是以，被告辯稱其有注意車前狀況，是被害人
    自己撞過來的云云，自屬卸責之詞，當無足取。至公訴人認被告尚有未注意車前
    狀況之過失乙節，惟被告上述未注意轉彎車應讓直行車先行之過失行為，已屬未
    注意車前狀況之一種具體型態，則論以被告未注意轉彎車應讓直行車先行，實已
    充分表明被告確未注意車前狀況，自無須再予贅論被告有未注意車前狀況之過失
    行為，附此敘明。
  (三)按刑法上所謂業務，係指個人基於其社會地位繼續反覆所執行之事務，包括主要
    業務及其附隨之準備工作與輔助事務在內。此項附隨之事務，並非漫無限制，必
    須與其主要業務有直接、密切之關係者，始可包含在業務概念中，而認其屬業務
    之範圍（參照最高法院八十九年台上字第八○七五號判例意旨）；又從事業務之
    人，就一定危險認識之能力較一般常人為高，故課以較高之注意義務。換言之，
    客觀上，其避免發生一定危險之期待可能性較常人為高，故其違反注意義務之可
    責性，自亦較重。行為人以駕駛為其附隨業務，不問其駕駛之時間是否係上班時
    間或下班後，均不能改變其應有之注意義務，故其駕駛之行為均不失為業務上行
    為之性質（參照最高法院八十九年度台上字第五○○二號判決意旨、臺灣高等法
    院暨所屬法院九十一年法律座談會討論結論）。經查，本件被告平日以從事泥水
    工程為其主要業務，並以前揭自小貨車載運水桶、手推車等泥水工具作為輔助，
    則其駕駛自小貨車與其從事泥水工程之主要業務間，當有直接、密切之關係，自
    屬被告之附隨業務。再者，本件被告於案發當日凌晨二時許駕駛前揭自小貨車肇
    事，縱認當時並非係被告之上班時間，但依前揭說明，被告既以駕駛自小貨車為
    附隨業務，無論是否為上班時間，均不能改變其應有之業務上注意義務，其於本
    件之駕駛行為仍不失為業務上行為之性質。準此，被告就本件車禍既有前揭過失
    行為，當屬業務過失，其辯稱案發當時並非在工作，並非業務過失云云，亦無足
    取。
  (四)再查，被告於本件車禍之後，隨即駕車逃逸，業經其自承在卷。而本案係由高雄
    市政府警察局楠梓分局右昌派出所警員蕭振平承辦，該警員於案發之後，循線查
    訪得知肇事車輛曾於「宜昌汽車保養廠」作車輛保養，遂按此線索調查，被告得
    知警方已朝渠調查，遂主動出面投案，此有高雄市政府警察局楠梓分局九十三年
    一月十三日高市警楠分三字第○九三○○○○○六一號函在卷可稽。又證人即警
    員蕭鎮平於本院審理時到庭證稱：我接獲通報於九十二年七月三日凌晨二時許發
    生本件車禍，我趕到現場處理，發現一輛機車倒在前址，我馬上將傷者送醫，但
    沒有發現肇事車輛，經勤務指揮中心通報，據路人說肇事的是一輛貨車，但只說
    顏色如何。我們後來在同日凌晨六時三十分在高雄市楠梓區○○○街路底發現一
    輛貨車，疑似有肇事撞擊的痕跡，便將該自小貨車拖到分局採證鑑定，並於同年
    月七日或八日開始查訪汽車修車廠，經「宜昌汽車保養廠」的老闆告知該自小貨
    車常來保養，且由被告所駕駛，因此就已得知是被告肇事的。我們知道是被告所
    駕駛之後，便以電話通知被告到派出所說明，但沒聯絡到他本人，是由他太太接
    聽，直至同年月十日，被告才到本所投案說明等語（參見本院九十三年三月十五
    日審判筆錄）。故依上開回函及證人到庭所證，足見於被告投案之前，警方業已
    合理懷疑被告係本件車禍之肇事者，是被告於犯罪經發覺後始向警方投案，當非
    屬自首甚明，特予敘明。
  (五)綜上所述，被告就本件車禍之發生確有業務過失行為，其過失行為確使被害人因
    而死亡，是被告之業務過失行為與該被害人之死亡結果間，應具有相當因果關係
    無疑；又被告於本件肇事後，並未下車查看，亦確迅即逃逸甚明。故本件事證已
    臻明確，被告之犯行應堪認定。
二、核被告所為，係犯刑法第二百七十六條第二項業務過失致死罪及同法第一百八十
    五條之四「駕駛動力交通工具肇事，致人死亡而逃逸」罪。至檢察官原雖起訴被
    告係犯刑法第二百七十六條第一項之過失致死罪嫌，而非同條第二項之業務過失
    致死罪嫌，但公訴檢察官業於本院審理時，當庭就此部分變更起訴法條為刑法第
    二百七十六條第二項之業務過失致死罪嫌，本院自毋庸再予變更起訴法條，附此
    敘明。被告所犯上開二罪間，犯意各別，罪名不同，應分論併罰之。本院審酌被
    告於案發地點違規左轉，遂撞及被害人所駕機車，致被害人受有前揭嚴重傷勢，
    嗣於翌日不治死亡，可見當時撞擊程度之慘重，遂輕易奪走被害人當時年僅三十
    三歲之年輕生命（年籍詳卷），其後亦帶給告訴人等被害人家屬無限精神苦痛，
    被告惡行自屬非輕，且被告更於肇事後毫未下車聞問，迅即逃逸，違背駕車肇事
    後應對於被害人即時救護之法義務及道德感情，此等作為更屬可議，再被告於犯
    後仍不知設法撫平告訴人等被害人家屬喪失親人之傷痛，亦未主動積極與告訴人
    等被害人家屬達成民事和解或對之有所賠償，犯後猶矢口否認犯行，飾詞圖卸其
    責，犯後態度至為不佳，其所為自應受有相當程度之刑事非難等一切情狀，酌情
    分別量處如主文所示之刑，並定其應執行之刑，以資懲儆。
據上論斷，應依刑事訴訟法第二百九十九條第一項前段，刑法第二百七十六條第二項
、第一百八十五條之四、第五十一條第五款，罰金罰鍰提高標準條例第一條前段，判
決如主文。
本案經檢察官彭斐虹到庭執行職務。
中      華      民      國    九十三    年      五      月    二十四    日
                              臺灣高雄地方法院交通法庭
                                  審判長法  官  陳志銘
                                        法  官  高英賓
                                        法  官  陳信旗
右正本證明與原本無異。
如不服本判決，應於判決送達後十日內，向本院提出上訴狀。
書記官  張家榮
中      華      民      國    九十三    年      五      月    二十四    日
附錄本判決論罪科刑法條全文：
刑法第二百七十六條
    因過失致人於死者，處二年以下有期徒刑、拘役或二千元以下罰金。
    從事業務之人，因業務上之過失犯前項之罪者，處五年以下有期徒刑或拘役，得
    併科三千元以下罰金。
刑法第一百八十五條之四
    駕駛動力交通工具肇事，致人死傷而逃逸者，處六月以上五年以下有期徒刑。
